【裁判字號】    99,上訴,902
【裁判日期】    990819
【裁判案由】    偽造有價證券等
【裁判全文】
臺灣高等法院臺中分院刑事判決         99年度上訴字第902號
上  訴  人
即  被  告  乙○○
選任辯護人  洪錫爵律師
上列上訴人因偽造有價證券等案件，不服臺灣彰化地方法院99年
度訴字第19號中華民國99年3月31日第一審判決（起訴案號：臺
灣彰化地方法院檢察署98年度偵字第8711號），提起上訴，本院
判決如下：
    主  文
原判決關於偽造有價證券罪及其定應執行刑部分，均撤銷。
乙○○犯如附表２所示之偽造有價證券罪，處如附表２所示之刑
（包括主刑、從刑）。
其他上訴駁回。
乙○○撤銷改判及上訴駁回部分，應執行有期徒刑貳年；如附表
２之１、附表３之１及附表５之１所示之物，均沒收。緩刑伍年
，應向指定之政府機關、政府機構、社區或其他符合公益目的之
機構或團體，提供貳佰小時之義務勞務；緩刑期間付保護管束。
    事  實
一、乙○○與丙○○之子羅文凱原為夫妻關係（於丙○○提起本
    件告訴前，乙○○與羅文凱已於民國98年5月4日離婚）。緣
    乙○○於97年間，因沈迷於職棒簽賭，導致負債累累，竟意
    圖為自己不法之所有，基於竊盜、意圖供行使之用而偽造有
    價證券以行使（含屬偽造有價證券階段行為之偽造印章、印
    文）、行使偽造私文書（含低度行為之偽造私文書及屬偽造
    私文書階段行為之偽造印章、印文）、使公務員登載不實事
    項及詐欺取財之犯意，先後為下列行為：
(一)、於97年11月8日上午8時許，在彼時其與丙○○共同居住之彰
    化縣員林鎮○○路○段371號住所，基於為自己不法所有之
    竊盜犯意，趁無人之際，至丙○○房間內，徒手竊取丙○○
    所有，票據號碼分別為TB0000000、TB0000000及TB0000000
    號之空白支票3張、第一商業銀行員林分行00000000000號帳
    戶存摺1本等物（如附表1編號1-1）；嗣又於98年1月21日後
    2至3日之某時，為辦理不動產抵押貸款，另行基於竊盜之不
    法所有意圖，在上址徒手竊取彰化縣員林鎮○○段195地號
    土地（以下簡稱系爭土地）所有權狀及坐落彰化縣員林鎮○
    ○路○段371號建物（以下簡稱系爭建物）使用執照各1份（
    如附表1編號1-2）。另於97年11月8日至98年4月27日間，基
    於一時使用之意，先自上址住處拿取丙○○之國民身分證影
    印備用，又多次拿取丙○○之印鑑章及印章各1枚，盜蓋在
    後述之偽造文件上，惟均於使用後立即歸還（此部分不另構
    成竊盜罪，詳如後述不另為無罪諭知之理由）。
(二)、於97年12月31日下午1時許，與某姓名不詳之成年代書相約
    在彰化縣員林鎮○○路上之85度C咖啡店，未經丙○○之同
    意或授權，冒用丙○○之名義，接續在前開竊得如附表2所
    示之空白支票1張及其自行準備之本票2張上，填寫發票年月
    日、發票金額及在發票人欄盜用前開未經丙○○同意使用之
    印鑑，偽造如附表2編號2-3所示面額為新臺幣（下同）20萬
    元之支票1張及偽造丙○○為共同發票人之如附表2編號2-1
    、2-2所示面額均為30萬元之本票2張。另接續在前開竊得之
    票號TB0000000號、TB0000000號空白支票上，填載發票金額
    各為30萬元，並在發票人欄盜用丙○○之印鑑（均欠缺支票
    絕對必要記載事項之發票年月日，為無效票據，不能認係有
    價證券，自不成立偽造有價證券罪），足以生損害於丙○○
    及票據交易之安全，並持以交付該名代書，使該代書誤信係
    丙○○本人借貸款項，乙○○因而貸得60萬元。（如附表2
    所示）
(三)、嗣乙○○為辦理一般民間借款以清償前所積欠之債務，未經
    丙○○之同意或授權，藉由不知情之代書白耿維，覓得亦不
    知情之借款人尤文賢、張木安後，先於98年1月15日，冒用
    丙○○名義，盜用前開未經丙○○同意使用之印鑑，偽造如
    附表3編號3-1、3-2不實之丙○○印鑑登記證明申請書及委
    託書，持向彰化縣員林鎮戶政事務不知情之承辦人員申請印
    鑑證明2份；接續於98年1月21日（起訴書誤載為98年1月20
    日），持前開未經丙○○同意使用之印鑑、國民身分證影本
    及前開竊得之系爭土地所有權狀，在彰化縣員林地政事務所
    ，偽造如附表3編號3-3至3-6所示之土地登記申請書（地上
    權登記、抵押權設定各1份）、地上權設定契約書、及土地
    建築改良物抵押權設定契約書，自行持向不知情之彰化縣員
    林地政事務所成年承辦人員，申請辦理丙○○同意設定上開
    之地上權及抵押權登記予不知情之尤文賢及張木安2人，使
    該管公務人員將該不實之地上權及抵押權登記事項，經形式
    審查後，登載於職務上所掌管之第二類謄本公文書上，足以
    生損害於丙○○、尤文賢、張木安及地政機關對地政事務管
    理之正確性，再於98年1月23日，在臺中市○○區○○路172
    號白耿維經營之資順聯合代書事務所內，接續偽造丙○○之
    簽名及盜用其印鑑，偽造如附表3編號3-7、3-8所示之授權
    書及不動產抵押借款契約書，又持前開不實之不動產抵押借
    款契約書，至不知情之臺灣臺中地方法院所屬民間公證人陳
    勇仁事務所辦理公證，且接續在該如附表3編號3-9所示之公
    證書上，盜用前開未經丙○○同意使用之印鑑，使尤文賢、
    張木安陷於錯誤而誤認丙○○業已授權乙○○辦理本次借款
    事宜，而應允借款300萬元，由張木安簽發臺灣新光商業銀
    行水湳分行票面金額300萬元之支票1紙，交予乙○○收執，
    乙○○乃在由張木安留存之如附表3編號3-10所示之該支票
    影本上，接續偽造丙○○之簽名，表示係丙○○本人收受該
    紙支票，隨後又前往臺灣新光商業銀行水湳分行，接續在該
    支票背面盜用前開丙○○之印鑑，偽造如附表3編號3-11所
    示之背書，且向該銀行成年行員提示付款而行使之，足以生
    損害於丙○○及尤文賢、張木安等人，因而兌現支票提領
    300萬元現金。（如附表3所示）
(四)、乙○○又於98年3月13日、同月30日及4月13日，至第一商業
    銀行員林分行，未經丙○○之同意或授權，冒用丙○○名義
    ，先後在該銀行存摺類存款取款憑條上，接續盜用前開未經
    丙○○同意使用之印鑑，偽造如附表4編號4-1、4-2、4-3所
    示之不實存款取款憑條，足以生損害於丙○○及該銀行帳務
    管理之正確性，並致該銀行行員誤信乙○○已獲丙○○授權
    ，而分別交付10萬元、28萬元及19萬元予乙○○。（如附表
    4所示）
(五)、乙○○又為向銀行金融機構辦理不動產抵押貸款，以此借新
    還舊之方式清償其前向尤文賢、張木安借貸之款項，又因丙
    ○○系爭土地上之建物即彰化縣員林鎮○○段1144號建號建
    物（以下簡稱系爭建物）前均未辦理保存登記，致未能設定
    抵押權，乙○○為辦理系爭建物登記，供嗣後向銀行辦理抵
    押貸款，乃未經丙○○之同意或授權，冒用丙○○名義，並
    持自住處拿取之丙○○印章（非登記印鑑章），先於98年1
    月10日，偽造如附表5編號5-1、5-2所示之彰化縣地方稅務
    局多功能服務櫃臺受理查詢申請書及委託書，以向彰化縣地
    方稅務局不知情之承辦人員，辦理不實當年度房屋稅課稅資
    料查詢申請，接續於98年1月22日，偽造如附表5編號5-3所
    示之建物測量及標示變更登記申請書，持向不知情之彰化縣
    員林地政事務所承辦人員，申請辦理建物測量及標示變更登
    記（建物第一次測量）。嗣彰化縣員林鎮地政事務所於98年
    2月2日實施建物測量後，乙○○復於同年2月4日，接續在如
    附表5編號5-4所示之彰化縣員林鎮地政事務所建物測量成果
    圖盜蓋丙○○之印鑑，表示係丙○○本人收受建物測量成果
    圖。又於98年2月10日，委請不知情之代書白耿維，利用不
    知情之刻印店之成年店員偽刻「丙○○」印章1枚，以「丙
    ○○」之名義，並提出建物使用執照影本、國民身分證影本
    ，接續偽造如附表5編號5-5所示之申請書，向彰化縣政府申
    請「永祥肉脯廠」為獨資之證明文件；復於同年2月20日偽
    造如附表5編號5-6所示之「丙○○」切結書後，於同年3月3
    日，持前開偽造之切結書及前開未經丙○○同意使用之印鑑
    、國民身分證影本及前開竊得之系爭土地所有權狀、系爭建
    物使用執照影本、竣工圖影本、平面圖影本、「楊炳潭」保
    證書、「楊炳潭」印鑑證明書、房屋稅籍證明等文件，在彰
    化縣員林鎮地政事務所，偽造如附表5編號5-7所示之土地登
    記申請書（建物所有權第一次登記），持向彰化縣員林地政
    事務所不知情之承辦人員行使，辦理系爭建物所有權第一次
    登記（惟登記內容關於所有權之歸屬與真實情形相符，並非
    登載不實事項）。乙○○於完成系爭建物所有權登記後，乃
    於98年4月10日，未經丙○○之同意或授權，至臺灣新光商
    業銀行水湳分行（以下簡稱新光銀行），欲冒用丙○○之名
    義辦理借款，而接續在如附表5編號5-8所示之借款申請書及
    個人資料表上之申請人欄及擔保品提供人欄，偽造「丙○○
    」之簽名，另於同文件上之保證人欄，未經乙○○之前配偶
    羅文凱之同意或授權，偽造「羅文凱」之簽名，而偽造不實
    之借款申請書及個人資料表，致生損害於丙○○、羅文凱及
    臺灣新光商業銀行水湳分行，接續於同年4月23日，持前委
    由不知情代書白耿維偽刻之印章，偽造如附表5編號5-9 至
    5-11所示之抵押權登記申請書、土地建築改良物抵押權設定
    契約書、其他約定事項等文件，委託不知情之代書白耿維持
    向彰化縣員林地政事務所不知情之承辦人員，申請辦理丙○
    ○同意設定上開之抵押權登記予新光銀行，使該管公務人員
    將該不實之抵押權登記事項，經形式審查後，登載於職務上
    所掌管之第二類謄本公文書上，足以生損害於丙○○及地政
    機關對地政事務管理之正確性。惟本次借款旋為丙○○於98
    年4月28日發現，並即時向該銀行表示異議，乙○○始未能
    完成借款而未遂。（如附表5所示）
二、案經丙○○訴由彰化縣警察局員林分局報請臺灣彰化地方法
    院檢察署檢察官偵查起訴。
    理  由
壹、證據能力方面
    按被告以外之人於審判外之陳述，雖不符刑事訴訟法第159
    條之1 至第159 條之4 之規定，然經當事人於審判程序同意
    作為證據，法院審酌該言詞陳述作成時之情況，認為適當者
    ，亦得為證據；當事人、代理人或辯護人於法院調查證據時
    ，知有刑事訴訟法第159 條第1 項不得為證據之情形，而未
    於言詞辯論終結前聲明異議者，視為有前項之同意，刑事訴
    訟法第159 條之5 定有明文。核其立法意旨，在於傳聞證據
    未經當事人之反對詰問予以核實，原則上先予排除。惟若當
    事人已放棄反對詰問權，於審判程序中表明同意該等傳聞證
    據可作為證據；或於言詞辯論終結前未聲明異議，基於尊重
    當事人對傳聞證據之處分權，暨證據資料愈豐富，愈有助於
    真實發見之理念，且強化言詞辯論主義，使訴訟程序得以順
    暢進行，上開傳聞證據亦均具有證據能力。查本案後述所採
    為判決基礎之被告以外之人於審判外之言詞或書面陳述，固
    屬傳聞證據，惟公訴人、被告及其辯護人均不爭執其證據能
    力，本院復審酌上證據資料製作時之情況，尚無違法不當及
    證明力明顯過低之瑕疵，亦認為以之作為證據應屬適當，故
    揆諸前開規定，該等審判外之陳述及文書資料均有證據能力
    。
貳、實體方面
一、訊據被告乙○○對於上開犯罪事實坦承不諱，核與證人即告
    訴人丙○○於警詢及原審審理時證述之情節相符，並經證人
    羅文凱、尤文賢、張木安、白耿維、楊炳潭於原審審理時證
    述屬實（見原審99年3月4日審判筆錄），復有如各該附表所
    示之文件、支票、本票及其上偽造之署押（含簽名、指印及
    印文）可資佐證。被告之自白核與事實相符，事證明確，其
    犯行洵堪認定。
二、論罪科刑：
(一)、按支票為要式證券，支票之作成必依票據法所定法定方式為
    之，支票之必要記載事項如有欠缺，除票據法另有規定外，
    其支票即為無效。而支票之發票年月日及金額為支票之絕對
    必要記載事項，如未記載，其支票即為無效，不能認係有價
    證券，因而偽造他人名義為發票人之支票，如對於支票之絕
    對必要記載事項，尚未記載完全，即無成立偽造有價證券罪
    之餘地（最高法院94年度台上字第554號、92年度台上字第2
    942號、90年度台上字第2957號判決意旨參照）。本件被告
    在前開竊得之丙○○所有票號TB0000000號、TB0000000號空
    白支票上（即原判決附表2編號2-3、2-5兩張支票），填載
    發票金額各為30萬元，並在發票人欄盜用丙○○之印鑑，惟
    未填載發票年、月、日，均欠缺支票之絕對必要記載事項，
    為無效票據，不能認係有價證券，自不成立偽造有價證券罪
    ，僅應就其盜用印章之行為論究。又查被告持被害人丙○○
    之第一商業銀行員林分行存摺詐領存款後，復將該存摺放回
    被害人丙○○住處，雖似屬無不法所有意圖之使用竊盜行為
    ，惟被告以該存摺等物詐提存款，已減損該存摺所表彰之經
    濟價值，亦即已使被害人丙○○之存款因而減少，是以被告
    即使是以使用後返還之意思取用被害人之存摺，亦應構成竊
    盜罪（最高法院86年度台上字第4976號判決參照）。次按本
    票可以流通市面，為有價證券，偽造是項證券而行使之，本
    含有詐欺性質，其詐欺行為不應另行論罪（最高法院31年上
    字第409號判例可資參照）；又按支票上之背書，係發票後
    之另一票據行為，其偽造支票背書，在票據上係表示對支票
    負擔保責任之意思，為法律規定之文書，並非依習慣表示一
    定用意之證明，而其此項行為，足以生損害於他人，應成立
    偽造私文書罪（最高法院59年臺上字第2588號、64年度臺上
    字第1597號、70年臺上字第2162號判例意旨足參）。另按我
    國刑法對偽造文書罪，採有形偽造，亦即形式主義，以無製
    作權人冒用他人名義製作內容不實之文書為要件，且須二者
    兼具始可（最高法院89年度臺上字2566號判決要旨參照），
    準此，被告於辦理系爭土地或建物登記時，檢附之「楊炳潭
    」保證書、「楊炳潭」印鑑證明書等文件，因其內容並無不
    實，當無偽造文書罪之適用餘地。
(二)、故核被告就如事實欄一、(一)所為，係2次犯刑法第320條第1
    項之竊盜罪；就如事實欄一、(二)所為，係犯刑法第201條第1
    項之偽造有價證券罪；就如事實欄一、(三)所為，係犯刑法第
    216條、第210條之行使偽造私文書罪、第214條之使公務員
    登載不實罪及第339條第1項之詐欺取財罪；就如事實欄一、
    (四)所為，係犯刑法第216條、第210條之行使偽造私文書罪及
    第339條第1項之詐欺取財罪；就如事實欄一、(五)所為，係犯
    刑法第216條、第210條之行使偽造私文書罪、第214條之使
    公務員登載不實罪及第339條第3項、第1項之詐欺取財未遂
    罪。被告偽造丙○○之簽名及盜蓋丙○○之印鑑章在如附表
    2 所示之本票、支票上而偽造有價證券，其接續偽造署押及
    盜用印章之行為，為其接續偽造有價證券之階段行為（被告
    在丙○○所有票號TB0000000號、TB0000000號空白支票上盜
    用丙○○印章犯行，亦因接續盜用印章行為，為其偽造如附
    表2編號2-3所示支票之階段行為，而不另論罪）；及其行使
    偽造有價證券之低度行為被其偽造有價證券之高度行為所吸
    收，均不另論罪。又其如附表3、4、5所示偽造簽名（其中
    附表5編號5-8係同時偽造「丙○○」及「羅文凱」之簽名，
    係屬想像競合犯）及盜蓋印文或偽造印文而偽造私文書，並
    進而行使，其偽造簽名及印文為偽造私文書之階段行為，而
    偽造私文書之低度行為復為行使偽造私文書之高度行為所吸
    收，亦均不另論罪。再被告就如事實欄一、(三)至(五)所示之偽
    造文書犯行，均係各基於同一犯罪決意，於密接時間內反覆
    實施之接續行為，是檢察官雖未就被告偽造後行使如附表3
    編號3-1、3-2、3-7、3-10、3-11、附表5編號5-1至5-7所示
    文書部分之犯行提起公訴，惟此部分既與已起訴之犯行有事
    實上一罪之關係，為起訴效力所及，本院自得一併加以審理
    。另被告於事實欄一、(三)至(五)所示之次犯罪事實，均分別係
    以同一行為觸犯行使偽造私文書罪、使公務員登載不實事項
    罪及詐欺取財既遂、未遂罪等數罪名，為想像競合犯（參95
    年5月4日臺灣高等法院暨所屬法院因應新修正刑法施行座談
    會提案第42號），均應從一重論以行使偽造私文書罪。又被
    告所為如事實欄一、(五)之偽造文書部分，係利用不知情之代
    書白耿維偽刻印章及持向彰化縣員林地政事務所辦理抵押權
    設定登記，為間接正犯。復按犯罪之情狀顯可憫恕，認科以
    最低刑度仍嫌過重者，得酌量減輕其刑，刑法第59條定有明
    文。所謂「顯可憫恕」，係指被告之犯行有情輕法重之情，
    客觀上足以引起一般人同情，處以法定最低刑度仍失之過苛
    ，尚堪憫恕之情形而言。本件被告所犯偽造有價證券罪之法
    定最低本刑為有期徒刑3年，而被告偽造被害人丙○○名義
    為發票人之支票為1張，面額為20萬元，另偽造被害人丙○
    ○名義為共同發票人之本票為2張，面額各為30萬元，其偽
    造上開票據連同另2張盜用丙○○印章之2張支票，持以向某
    不詳姓名之代書貸借60萬元，金額並非鉅大，且被告於被害
    人丙○○發現失竊3張空白支票前，亦已清償借款而取回上
    開支票及本票，此據被害人丙○○於警詢時指稱：「我在98
    年4月27日清算第一商業銀行員林分行支票時才發現遭竊支
    票3張，我立即詢問乙○○支票3張去處，乙○○主動拿出該
    支票3張給我，並告訴我支票3張是她偷拿的。」等語屬實，
    復以被告亦已與被害人丙○○達成和解，被害人丙○○於原
    審審理時亦已表明其已原諒被告等語明確，故本院認本件就
    被告偽造有價證券罪犯行部分倘科以法定最低刑度，猶嫌過
    重，在客觀上足以引起一般同情，爰依刑法第59條之規定減
    輕其刑。被告所犯2次竊盜罪、偽造有價證券罪及3次行使偽
    造私文書罪間，犯意各別，行為互殊，應予分論併罰。
三、原審認被告偽造有價證券罪犯行罪證明確，因予論罪科刑，
    固非無見。惟查：本件被告在前開竊得之丙○○所有票號TB
    0000000號、TB0000000號空白支票上（即原判決附表2編號
    2-3、2-5兩張支票），並未填載發票年、月、日，均欠缺支
    票之絕對必要記載事項，為無效票據，不能認係有價證券，
    自無成立偽造有價證券罪之餘地，已如前述，然原判決就此
    部分亦對被告以偽造有價證券罪刑論處，自有違誤。另被告
    偽造有價證券罪之犯行，應有情輕法重情形，而得依刑法第
    59條規定予以減輕其刑，亦如前述。然原判決認被告所犯偽
    造有價證券罪之情狀並不得依刑法第59條之規定減輕其刑，
    亦有未洽。是被告就此部分之上訴為有理由，自應由本院就
    原判決關於偽造有價證券罪部分予以撤銷改判。且原所定之
    應執行刑亦失所附麗，亦應一併予以撤銷。至被告其他上訴
    部分，原審認被告罪證明確，適用刑法第320條第1項、第21
    0條、第214條、第216條、第339條第1項、第3項、第55條、
    第219條、刑法施行法第1條之1第1項前段、第2條之規定，
    並審酌被告沈迷於職棒簽賭負債累累，因而財迷心竅觸犯本
    罪，暨衡量其犯罪手段、目的、所生危害、已與被害人丙○
    ○及尤文賢、張木安達成民事和解、被告犯後坦承犯行之態
    度等一切情狀，量處如附表1、附表3、附表4、附表5所示之
    刑。復說明被告偽造如附表3至5所示之署押（含簽名及指印
    ）及如附表5編號5-5、5-9至5-11所示之偽造印文，均應依
    刑法第219條之規定宣告沒收；又被告委請代書白耿維利用
    不知情之刻印人員所偽刻之「丙○○」印章1枚，雖未扣案
    ，然無證據證明業已滅失，亦應依法宣告沒收。另被告於偽
    造私文書時所盜蓋印章而成之印文（即附表2至5，除上開附
    表5編號5-5、5- 9至5-11所示以外之印文），因該等印文均
    屬真正，且附載之文件均因持以行使而交付他人，已非屬被
    告所有，爰不另為沒收之諭知。核其認事用法並無違誤，量
    刑亦屬妥適，應予維持，是被告就此部分之上訴為無理由，
    應予駁回（原判決附表4主文諭知關於「公眾」2字應予更正
    刪除）。爰就上開撤銷改判部分審酌被告沈迷於職棒簽賭導
    致負債累累，因而財迷心竅觸犯本罪、其犯罪之手段與目的
    、犯罪所生之損害、已與被害人丙○○達成民事和解，被害
    人丙○○亦已原諒被告，並不予追究其刑事責任，有彰化縣
    員林鎮調解委員會調解書1份在卷可憑，是被告犯罪後之態
    度良好，已知悔悟等一切情狀，量處如附表2所示之刑，並
    與經駁回上訴部分所處之刑定其應執行之刑。如附表2-1所
    示偽造之有價證券，應依刑法第205條之規定宣告沒收。
四、末查被告前未曾因故意犯罪受有期徒刑以上刑之宣告，有臺
    灣高等法院被告前案紀錄表在卷可憑，其因一時失慮，觸犯
    刑章，犯後已知悔悟，並與被害人丙○○達成和解，被害人
    丙○○亦不追究被告之刑事責任，有彰化縣員林鎮調解委員
    會調解書影本附於本院卷可稽，且被害人丙○○於原審審理
    時亦已表明其已原諒被告等語明確，則被告經此偵審程序及
    罪刑宣告之教訓，理當知所警惕，應無再犯之虞。復以，刑
    罰之目的除在於給予犯罪者一定之懲罰，使罰當其罪外，更
    具有教化人心之目的，倘若能給予犯罪者自新之機會，而得
    使其回歸正常之生活，亦係刑法之最大功用，故本院認對被
    告所宣告之刑以暫不執行為適當，爰併予宣告緩刑5年，以
    勵自新。又本院斟酌被告為本案犯行，法治觀念尚嫌薄弱，
    爰併依刑法第74條第2項第5款之規定，命被告向執行檢察官
    指定之政府機關、政府機構、社區或其他符合公益目的之機
    構或團體，提供200小時之義務勞務，期能使其於義務勞務
    之過程中，學習正確之人生觀與生活習慣，並依刑法第93條
    第1項第2款規定諭知於緩刑期間付保護管束。至被告究應向
    何政府機關、政府機構、社區或其他符合公益目的之機構或
    團體提供義務勞務，屬執行之問題，應由執行檢察官斟酌全
    案情節及各政府機關、政府機構、社區或其他符合公益目的
    之機構或團體之需求，妥為指定，併予敘明。
五、不另為無罪諭知部分
(一)、公訴意旨另以：1.被告乙○○為前開犯罪行為時，拿取被害
    人丙○○之印鑑章、印章及國民身分證，亦構成刑法第320
    條第1項之竊盜罪嫌。2.被告乙○○在竊得之丙○○所有票
    號TB0000000號、TB0000000號空白支票上（即原判決附表2
    編號2-3、2-5兩張支票），填載發票金額各為30萬元，並在
    發票人欄盜用丙○○之印鑑，係觸犯刑法第201條第1項之偽
    造有價證券罪嫌云云。
(二)、按犯罪事實應依證據認定之，無證據不得認定犯罪事實，刑
    事訴訟法第154條第2項定有明文。經查：
  1.按刑法第320條第1項之竊盜罪，係以意圖為自己或第三人不
    法之所有，竊取他人之動產，為其構成要件。是刑法竊盜罪
    之成立，乃以行為人之竊取行為，係出於不法所有之意圖，
    即行為人有將所竊取之物據為己有之意思為必要，非謂行為
    人有不告而取之竊取行為，即可不問其主觀之意圖為何，一
    概論以竊盜罪；若行為人僅係供己一時使用，於使用完畢後
    即返還，乃屬學理上所稱之使用竊盜，即無由成立刑法竊盜
    罪。查被告固不否認有於上開時、地使用被害人丙○○之印
    鑑章、印章及國民身分證之事實，惟被告於使用上開印章蓋
    印及影印被害人之國民身分證後，業已自行放回原處一節，
    業經證人丙○○於原審審理時證稱：其身分證及印章都是統
    一放在住處某抽屜內，有需要時才會找出來用，其從未發覺
    身分證有遺失等語無誤，是被告自始應無將該印章及身分證
    件據為己有之不法意圖。又被告未經被害人同意使用上開印
    章及身分證件，其目的在於偽造附表2至5所示之有價證券及
    私文書，而非將原屬被害人所有之物竊為己有，足見被告未
    得同意擅自拿取被害人之上開印章及身份證件，僅供己暫時
    支配使用後即放回原處，僅屬法所不罰之「使用竊盜」行為
    。是此部分尚不能證明被告犯罪，原應為無罪之諭知，惟公
    訴人既認被告係一次竊取上開印章、身份證及如附表1所示
    之物，為實質上一罪，在審判上不可分，爰不另為無罪之諭
    知。
  2.復按支票為要式證券，支票之作成必依票據法所定法定方式
    為之，支票之必要記載事項如有欠缺，除票據法另有規定外
    ，其支票即為無效。而支票之發票年月日及金額為支票之絕
    對必要記載事項，如未記載，其支票即為無效，不能認係有
    價證券，因而偽造他人名義為發票人之支票，如對於支票之
    絕對必要記載事項，尚未記載完全，即無成立偽造有價證券
    罪之餘地（最高法院94年度台上字第554號、92年度台上字
    第2942號、90 年度台上字第2957號判決意旨參照）。本件
    被告在前開竊得之丙○○所有票號TB0000000號、TB0000000
    號空白支票上（即原判決附表2編號2-3、2-5兩張支票），
    填載發票金額各為30萬元，並在發票人欄盜用丙○○之印鑑
    ，惟未填載發票年、月、日，均欠缺支票之絕對必要記載事
    項，為無效票據，不能認係有價證券，自不成立偽造有價證
    券罪，僅應就其盜用印章之行為論究（此部分盜用印章犯行
    ，亦因與其他接續盜用印章行為，為其偽造如附表2編號2-3
    所示支票之階段行為，而不另論罪）。是此部分尚不能認被
    告成立偽造有價證券罪，原應為無罪之諭知，惟此部分與被
    告所犯如附表2所示之偽造有價證券罪間，有接續犯之一罪
    關係，在審判上不可分，爰不另為無罪之諭知。
據上論斷，應依刑事訴訟法第368條、第369條第1項前段、第364
條、第299條第1項前段，刑法第201條第1項、第59條、第51條第
5款、第205條、第74條第1項第1款、第2項第5款、第93條第1項
第2款，刑法施行法第1條之1第1項，判決如主文。
本案經檢察官甲○○到庭執行職務。
中    華    民    國    99    年    8     月    19     日
            刑事第八庭  審判長法  官  羅  得  村
                              法  官  郭  瑞  祥
                              法  官  簡  源  希
以上正本證明與原本無異。
竊盜罪部分不得上訴。其餘得上訴。
如不服本判決應於收受送達後十日內向本院提出上訴書狀，其未
敘述上訴之理由者，並得於提起上訴後十日內向本院補提理由書
（均須按他造當事人之人數附繕本）「切勿逕送上級法院」。
                              書記官  李  宜  珊
中    華    民    國    99    年    8     月    19     日
附錄本案論罪科刑法條：
刑法第201條
意圖供行使之用，而偽造、變造公債票、公司股票或其他有價證
券者，處3 年以上10年以下有期徒刑，得併科3 千元以下罰金。
行使偽造、變造之公債票、公司股票或其他有價證券，或意圖供
行使之用，而收集或交付於人者，處1 年以上7 年以下有期徒刑
，得併科3 千元以下罰金。
刑法第210條
偽造、變造私文書，足以生損害於公眾或他人者，處5 年以下有
期徒刑。
刑法第214條
明知為不實之事項，而使公務員登載於職務上所掌之公文書，足
以生損害於公眾或他人者，處3 年以下有期徒刑、拘役或5 百元
以下罰金。
刑法第216條
行使第210 條至第215 條之文書者，依偽造、變造文書或登載不
實事項或使登載不實事項之規定處斷。
刑法第320條第1項
意圖為自己或第三人不法之所有，而竊取他人之動產者，為竊盜
罪，處5 年以下有期徒刑、拘役或5 百元以下罰金。
刑法第339條第1項
意圖為自己或第三人不法之所有，以詐術使人將本人或第三人之
物交付者，處5 年以下有期徒刑、拘役或科或併科1 千元以下罰
金。
【附表1】：
┌──┬────────┬───────────────┬────────┐
│編號│犯罪時間        │竊得物品                      │宣告刑          │
├──┼────────┼───────────────┼────────┤
│1-1 │97年11月8日8時許│空白支票3 張（票號分別為TB8201│乙○○竊盜，處有│
│    │                │644 、TB0000000 、TB0000000 ）│期徒刑參月。    │
│    │                │；第一商業銀行員林分行00000000│                │
│    │                │113 號帳戶存摺1本             │                │
│    │                │                              │                │
├──┼────────┼───────────────┼────────┤
│1-2 │98年1月21日後2至│系爭土地所有權狀、系爭建物使用│乙○○竊盜，處有│
│    │3日             │執照                          │期徒刑參月。    │
│    │                │                              │                │
└──┴────────┴───────────────┴────────┘
【附表2】：
┌──┬─────┬──────────────────┬───────┬───────┬───────┬──────┐
│編號│犯罪時間  │偽造署押所在之文件名稱              │偽造之簽名    │盜蓋之印文及偽│備註          │宣告刑      │
│    │          │                                    │              │造之指印      │              │            │
├──┼─────┼──────────────────┼───────┼───────┼───────┼──────┤
│2-1 │97年12月31│本票1紙 （發票日97年12日31日，到期日│偽造之「丙○○│1.盜蓋之「羅永│見偵查卷第11頁│乙○○意圖供│
│    │日13時許  │         98年3月30日，面額30萬元，發│」簽名1枚     │  祥」印文3枚 │              │行使之用，而│
│    │          │         票人：丙○○、乙○○）     │              │              │              │偽造有價證券│
│    │          │                                    │              │2.偽造指印2枚 │              │，處有期徒刑│
├──┼─────┼──────────────────┼───────┼───────┼───────┤壹年柒月，如│
│2-2 │同上      │本票1紙 （發票日97年12日31日，到期日│偽造之「丙○○│1.盜蓋之「羅永│見偵查卷第12頁│附表2之1所示│
│    │          │         98年3月30日，面額30萬元，發│」簽名1枚     │  祥」印文3枚 │              │之物均沒收。│
│    │          │         票人：丙○○、乙○○）     │              │              │              │            │
│    │          │                                    │              │2.偽造指印2枚 │              │            │
├──┼─────┼──────────────────┼───────┼───────┼───────┤            │
│2-3 │同上      │支票1紙（支票號碼TB0000000，面額為新│              │盜蓋之「丙○○│見偵查卷第13頁│            │
│    │          │         臺幣20萬元，發票日97年11月 │              │」印文1枚     │              │            │
│    │          │         20日，發票人：丙○○）     │              │              │              │            │
└──┴─────┴──────────────────┴───────┴───────┴───────┴──────┘
【附表2-1】：
┌───────────────────────────────────────────┐
│發票日97年12日31日、到期日98年3月30日，面額30萬元之本票上所偽造丙○○為共同發票人部分 │
│（含「丙○○」簽名1枚及指印2枚）。                                                    │
├───────────────────────────────────────────┤
│發票日97年12日31日、到期日98年3月30日，面額30萬元之本票上所偽造丙○○為共同發票人部分 │
│（含「丙○○」簽名1枚及指印2枚）。                                                    │
├───────────────────────────────────────────┤
│號碼TB0000000、面額新臺幣20萬元、發票日97年11月20日、發票人為丙○○之支票。           │
└───────────────────────────────────────────┘
【附表3】：
┌──┬─────┬──────────────────┬───────┬───────┬───────┬──────┐
│編號│犯罪時間  │偽造署押所在之文件名稱              │偽造之簽名    │盜蓋之印文    │備註          │宣告刑      │
├──┼─────┼──────────────────┼───────┼───────┼───────┼──────┤
│3-1 │98年1月15 │偽造之印鑑登記證明申請書1份         │              │盜蓋之「丙○○│見原審卷第37頁│乙○○行使偽│
│    │日        │                                    │              │」印文1枚     │              │造私文書，足│
├──┼─────┼──────────────────┼───────┼───────┼───────┤以生損害於公│
│3-2 │同上      │偽造之印鑑登記證明申請書之委託書    │偽造之「丙○○│盜蓋之「丙○○│見原審卷第38頁│眾及他人，處│
│    │          │                                    │」簽名1枚     │」印文2枚     │              │有期徒刑拾月│
├──┼─────┼──────────────────┼───────┼───────┼───────┤，如附表3之1│
│3-3 │98年1月20 │偽造之土地登記聲請書（地上權登記）  │              │盜蓋之「丙○○│見偵查卷第37至│所示之物均沒│
│    │日        │（含檢附之國民身分證影本）          │              │」印文3枚     │38頁、第41頁  │收。        │
├──┼─────┼──────────────────┼───────┼───────┼───────┤            │
│3-4 │同上      │偽造之地上權設定契約書              │              │盜蓋之「丙○○│見偵查卷第39至│            │
│    │          │                                    │              │」印文4枚     │40頁          │            │
├──┼─────┼──────────────────┼───────┼───────┼───────┤            │
│3-5 │同上      │偽造之土地登記申請書（抵押權登記）  │              │盜蓋之「丙○○│見偵查卷第44至│            │
│    │          │（含檢附之國民身分證影本）          │              │」印文3枚     │45頁、第49頁  │            │
│    │          │                                    │              │              │              │            │
├──┼─────┼──────────────────┼───────┼───────┼───────┤            │
│3-6 │同上      │偽造之土地、建築改良物抵押權設定契約│              │盜蓋之「丙○○│見偵查卷第46至│            │
│    │          │書                                  │              │」印文4枚     │47頁          │            │
├──┼─────┼──────────────────┼───────┼───────┼───────┤            │
│3-7 │98年1月23 │偽造之授權書                        │偽造之「丙○○│盜蓋之「丙○○│見原審卷第127 │            │
│    │日        │                                    │」簽名1枚     │」印文1枚     │頁            │            │
├──┼─────┼──────────────────┼───────┼───────┼───────┤            │
│3-8 │同上      │偽造之不動產抵押借款契約書          │偽造之「丙○○│盜蓋之「丙○○│見偵查卷第21頁│            │
│    │          │                                    │」簽名1枚     │」印文2枚（含 │              │            │
│    │          │                                    │              │騎縫章）      │              │            │
├──┼─────┼──────────────────┼───────┼───────┼───────┤            │
│3-9 │同上      │不動產抵押借款契約書之公證書        │              │盜蓋之「丙○○│見偵查卷第20頁│            │
│    │          │                                    │              │」印文3枚（含 │              │            │
│    │          │                                    │              │騎縫章）      │              │            │
├──┼─────┼──────────────────┼───────┼───────┼───────┤            │
│3-10│同上      │支票影本                            │偽造之「丙○○│盜蓋之「丙○○│見原審卷第128 │            │
│    │          │                                    │」簽名1枚     │」印文1枚     │頁            │            │
├──┼─────┼──────────────────┼───────┼───────┼───────┤            │
│3-11│同上      │支票背書                            │              │盜蓋之「丙○○│見原審卷第129 │            │
│    │          │                                    │              │」印文1枚     │頁            │            │
└──┴─────┴──────────────────┴───────┴───────┴───────┴──────┘
【附表3-1】：
┌──────────────────────────────────────────────────────────┐
│如【附表3 】編號3-2 、3-7 、3-8 、3-10所示偽造之「丙○○」簽名各1枚。                                               │
└──────────────────────────────────────────────────────────┘
【附表4】：
┌──┬─────┬──────────────────┬───────┬───────┬───────┬──────┐
│編號│犯罪時間  │偽造署押所在之文件名稱              │偽造之簽名    │盜蓋之印文    │備註          │宣告刑      │
├──┼─────┼──────────────────┼───────┼───────┼───────┼──────┤
│4-1 │98年3月13 │偽造之第一商業銀行存摺類存款取款憑條│              │盜蓋之「丙○○│見偵查卷第33頁│乙○○行使偽│
│    │日        │                                    │              │」印文1枚     │              │造私文書，足│
├──┼─────┼──────────────────┼───────┼───────┼───────┤以生損害於他│
│4-2 │98年3月30 │偽造之第一商業銀行存摺類存款取款憑條│              │盜蓋之「丙○○│同上          │人，處有期徒│
│    │日        │                                    │              │」印文1枚     │              │刑捌月。    │
├──┼─────┼──────────────────┼───────┼───────┼───────┤            │
│4-3 │98年4月13 │偽造之第一商業銀行存摺類存款取款憑條│              │盜蓋之「丙○○│同上          │            │
│    │日        │                                    │              │」印文1枚     │              │            │
└──┴─────┴──────────────────┴───────┴───────┴───────┴──────┘
【附表5】：
┌──┬─────┬──────────────────┬───────┬───────┬───────┬──────┐
│編號│犯罪時間  │偽造署押所在之文件名稱              │偽造之簽名    │偽造或盜蓋之印│備註          │宣告刑      │
│    │          │                                    │              │文            │              │            │
├──┼─────┼──────────────────┼───────┼───────┼───────┼──────┤
│5-1 │98年1月10 │偽造之彰化縣地方稅務局多功能服務櫃檯│              │盜蓋之「丙○○│見原審卷第67頁│乙○○行使偽│
│    │日        │受理查詢申請書（當年度房屋稅課稅資料│              │」印文1枚     │              │造私文書，足│
│    │          │查詢）                              │              │              │              │以生損害於公│
├──┼─────┼──────────────────┼───────┼───────┼───────┤眾及他人，處│
│5-2 │同上      │偽造之房屋稅課稅資料查詢之委託書    │偽造之「丙○○│盜蓋之「丙○○│見原審卷第68至│有期徒刑壹年│
│    │          │（含檢附之國民身分證影本）          │」簽名1枚     │」印文4枚     │70頁          │，如附表5之1│
│    │          │                                    │              │              │              │所示之物均沒│
├──┼─────┼──────────────────┼───────┼───────┼───────┤收。        │
│5-3 │98年1月22 │偽造之建物測量及標示變更登記申請書（│              │盜蓋之「丙○○│見原審卷第72至│            │
│    │日        │建物第一次測量）                    │              │」印文12枚    │83頁          │            │
│    │          │（含檢附之系爭建物使用執照影本、竣工│              │              │              │            │
│    │          │圖影本、所有權人身分證影本、平面圖影│              │              │              │            │
│    │          │本）                                │              │              │              │            │
├──┼─────┼──────────────────┼───────┼───────┼───────┤            │
│5-4 │98年2月4日│彰化縣員林地政事務所建物測量成果圖  │              │盜蓋之「羅永」│見偵查卷第69頁│            │
│    │          │（員建測字第880號）                 │              │ 印文1枚      │              │            │
│    │          │                                    │              │              │              │            │
│    │          │                                    │              │              │              │            │
├──┼─────┼──────────────────┼───────┼───────┼───────┤            │
│5-5 │98年2月10 │偽造之獨資證明申請書                │偽造之「丙○○│偽造之「丙○○│見原審卷第63至│            │
│    │日        │（含檢附之系爭建物使用執照影本、國民│」簽名1枚     │」印文3枚     │65頁          │            │
│    │          │身分證影本）                        │              │              │              │            │
├──┼─────┼──────────────────┼───────┼───────┼───────┤            │
│5-6 │98年2月20 │偽造之申請建物第一次登記切結書      │偽造之「丙○○│盜蓋之「丙○○│見偵查卷第66頁│            │
│    │日        │                                    │」簽名1枚     │」印文3枚     │              │            │
├──┼─────┼──────────────────┼───────┼───────┼───────┤            │
│5-7 │98年3月3日│偽造之土地登記申請書（所有權第一次登│              │盜蓋之「丙○○│見偵查卷第55至│            │
│    │重新送件（│記）                                │              │」印文5枚     │68頁          │            │
│    │98年2月2日│（含檢附之使用執照影本、竣工圖影本、│              │              │              │            │
│    │第一次申請│所有權人身分證影本、平面圖影本、保證│              │              │              │            │
│    │）        │書、印鑑證明書、房屋稅籍證明）      │              │              │              │            │
├──┼─────┼──────────────────┼───────┼───────┼───────┤            │
│5-8 │98年4月10 │偽造之臺灣新光商業銀行水湳分行借款申│1.偽造之「羅永│              │見原審卷第29頁│            │
│    │日        │請書及個人資料表（詳99年度訴字第19號│  祥」簽名2枚 │              │              │            │
│    │          │本案卷第29頁）                      │              │              │              │            │
│    │          │                                    │2.偽造之「羅文│              │              │            │
│    │          │                                    │  凱」署名1枚 │              │              │            │
├──┼─────┼──────────────────┼───────┼───────┼───────┤            │
│5-9 │98年4月22 │偽造之土地登記申請書（抵押權登記）  │              │偽造之「丙○○│見原審卷第85至│            │
│    │日        │（含檢附之國民身分證影本）          │              │」印文3枚     │86頁、第90頁  │            │
├──┼─────┼──────────────────┼───────┼───────┼───────┤            │
│5-10│同上      │土地、建築改良物抵押權設定契約書（最│偽造之「羅永  │偽造之「丙○○│見原審卷第87至│            │
│    │          │高限額抵押權）                      │祥」簽名1枚   │」印文4枚     │88頁          │            │
├──┼─────┼──────────────────┼───────┼───────┼───────┤            │
│5-11│同上      │台灣新光商業銀行水湳分行抵押權設定其│偽造之「羅永  │偽造之「丙○○│見原審卷第89頁│            │
│    │          │他約定事項                          │祥」簽名1枚   │」印文2枚     │              │            │
└──┴─────┴──────────────────┴───────┴───────┴───────┴──────┘
【附表5-1】：
┌──────────────────────────────────────┐
│如【附表5 】編號5-2 所示偽造之「丙○○」簽名1枚，                           │
│                5-5 所示偽造之「丙○○」簽名1枚、偽造之「丙○○」印文3枚，  │
│                5-6 所示偽造之「丙○○」簽名1枚，                           │
│                5-8 所示偽造之「丙○○」簽名2枚、偽造之「羅文凱」簽名1枚，  │
│                5-9 所示偽造之「丙○○」印文3枚，                           │
│                5-10所示偽造之「丙○○」簽名1枚、偽造之「丙○○」印文4枚，  │
│                5-11所示偽造之「丙○○」簽名1枚、偽造之「丙○○」印文2枚。  │
│偽刻之「丙○○」印章1枚。                                                   │
└──────────────────────────────────────┘

司法院資訊處製作；財團法人民間司法改革基金會備份。
